【裁判字號】    97,交易,484
【裁判日期】    970930
【裁判案由】    過失傷害
【裁判全文】
臺灣臺北地方法院刑事判決             97年度交易字第484號
公  訴  人  臺灣臺北地方法院檢察署檢察官
被      告  甲○○
上列被告因過失傷害案件，經檢察官提起公訴（97年度偵字第
14337號），本院判決如下：
    主  文
甲○○從事業務之人，因業務上之過失傷害人，處拘役伍拾日，
如易科罰金，以新臺幣壹仟元折算壹日。
    事  實
一、甲○○係可米製作股份有限公司（下稱可米公司）之導演助
    理，平日工作內容包括通告的安排、演員聯絡及駕駛車輛載
    送道具，而載運相關道具車輛亦均由其保管等，為從事業務
    之人，其於民國96年11月15日晚間8時15分許駕駛昇影視器
    材公司所有，提供可米公司使用之車牌號碼3A-6449號福斯
    廂型自用小客車，裝載拍戲時所用之道具機車，沿臺北市○
    ○○路由北向南行駛第一快車道，行經重慶南路與和平西路
    口，原應注意車輛行駛時，駕駛人應注意車前狀況，且在設
    有禁止左轉標誌處不得左轉，而依當時情形又非不能注意，
    竟疏未注意，於上開路口貿然左轉，並於發現不得左轉後減
    速向左緩行，適乙○○騎乘車牌號碼NY9-485號重型機車，
    沿重慶南路由南向北行駛至上開路口，機車前車頭與甲○○
    所駕駛之上開車輛右側車身發生碰撞，致乙○○人車倒地後
    ，受有頭部外傷、臉部多處撕裂傷（共計約16公分）、多處
    擦傷等傷害。甲○○於肇事後，以行動電話通知員警前來處
    理，並在有偵查犯罪職權之機關尚不知何人為肇事者前，向
    前往現場處理之臺北市政府警察局中正二分局交通分隊員警
    坦承肇事而自首接受裁判。
二、案經乙○○訴由臺北市政府警察局中正二分局報請臺灣臺北
    地方法院檢察署檢察官偵查起訴。
    理  由
一、按被告以外之人於審判外之言詞或書面陳述，除法律有規定
    者外，不得作為證據。被告以外之人於偵查中向檢察官所為
    之陳述，除顯有不可信之情況外，得為證據；除前三條之情
    形外，下列文書亦得為證據：一、除顯有不可信之情況外，
    公務員職務上製作之紀錄文書、證明文書。二、除顯有不可
    信之情況外，從事業務之人於業務上或通常業務過程所須製
    作之紀錄文書、證明文書；又被告以外之人於審判外之陳述
    ，雖不符前4條之規定，而經當事人於審判程序同意作為證
    據，法院審酌該言詞陳述或書面陳述作成時之情況，認為適
    當者，亦得為證據，當事人、代理人或辯護人於法院調查證
    據時，知有第159條第1項不得為證據之情形，而未於言詞辯
    論終結前聲明異議者，視為有前項之同意，刑事訴訟法第15
    9條第1項、第159條之1第2項、第159條之4第1、2款、第159
    條之5分別定有明文。經查：
    (一)本件證人乙○○於審判外之陳述，被告於本院審理時，表
      示同意作為證據，並於檢察官偵查中，經檢察官諭知證人
      有具結之義務及偽證之處罰並命朗讀結文具結擔保其證言
      之真實性後（見97年度他字第4411號卷第47、48頁），以
      證人身分，於檢察官面前完整、連續陳述其親身經歷，且
      查無違法取證之瑕疵存在，應無顯不可信之情形，引用上
      開證人於檢察官面前所為陳述作為證據應屬適當，依刑事
      訴訟法第159條之1第2項之規定，自均得為證據。
    (二)卷附之臺北市政府警察局交通警察大隊道路交通事故初步
      分析研判表、道路交通事故現場圖、臺北市政府警察局中
      正二分局交通分隊道路交通事故補充資料表，均係員警接
      獲報案後抵達肇事現場，依法執行實施勘察等職務後所製
      作以紀錄當時實見現場情形之紀錄文書，並無證據證明有
      何虛偽不實或明顯瑕疵等顯不可信存在，依刑事訴訟法第
      159條之5之規定，均有證據能力；至卷附告訴人所提出之
      財團法人佛教慈濟綜合醫院診斷證明書，則為醫師於執行
      醫療業務時所需製作之證明文書、紀錄文書，復無證據顯
      示該診斷證明書及病歷資料存有詐偽或虛飾之情事，核無
      刑事訴訟法第159條之4第2款所定顯有不可信之特別情況
      ，應得為證據。
    (三)臺北市○○○○○道路交通事故照片及被害人受傷照片，
      則係機械之方式所留存之影像，並非依憑人之記憶再加以
      轉述而得，要非供述證據，殊無「傳聞證據排除法則」之
      適用，此外，復無證據證明有何偽造、變造或違法取得之
      情事，且均與檢察官主張之事實具有關聯性，各該照片亦
      有證據能力。
二、訊據被告甲○○固坦承於上開時、地，駕駛上開車輛，沿重
    慶南路北向南方向，於行經重慶南路、和平西路口時違規左
    轉和平西路，致證人即告訴人乙○○騎乘上開重型機車撞上
    後受傷，其本身確有過失，惟否認駕駛行為為其業務範圍，
    並辯稱：伊是跟表弟去吃飯，吃完飯後於回家途中經過上開
    路口肇事，其雖有過失，但本案應該其與告訴人都有過失云
    云。惟查：
    (一)按汽車行駛時，駕駛人應注意車前狀況及兩車併行之間隔
      ，並隨時採取必要之安全措施；駕駛人駕駛汽車，應遵守
      道路交通標誌、標線、號誌之指示，並服從交通指揮人員
      之指揮，道路交通安全規則第94條第3項、第90條定有明
      文。被告於上開時、地，因違規左轉，並於發現不得左轉
      後減速向左緩行，導致證人乙○○騎乘上開重型機車撞上
      右側副駕駛座後方車門，造成證人乙○○頭部外傷、臉部
      多處撕裂傷（共計約16公分）、多處擦傷等傷害，除據被
      告於警詢中、偵查中及審判中供陳不諱外（見97年度他字
      第4411號卷第16、17頁、第47頁、本院卷第19頁背面），
      復有證人乙○○於警詢中之陳述、臺北市政府交通警察大
      隊道路交通事故初步分析研判表、臺北市立聯合醫院和平
      院區診斷證明書、證人乙○○受傷照片2張、道路交通事
      故現場圖1張、臺北市政府警察局中正二分局交通分隊交
      通事故談話紀錄表1張、臺北市政府警察局中正二分局交
      通分隊道路交通事故補充資料表1張、現場照片14張在卷
      可參（見97年度他字第4411號卷第19、20頁、第39頁、第
      5頁、第6頁、第23頁、第24頁、第26頁、第32至第38 頁
      ）；而依當時現場照片所示，案發當時現場地面乾燥、天
      候晴朗、路面狀態無缺陷、亦無障礙物、視距良好，被告
      既無不能注意之情事，竟疏未注意看清「無」往來車輛即
      貿然於設有禁止左轉標誌處所違規左轉，並於發現不得左
      轉後本應停止續行，卻仍減速繼續向左緩行而肇事，致告
      訴人受有上開如事實欄所載之傷害，被告對於本案事故之
      發生，自有過失，且其過失行為與告訴人所受傷害結果間
      顯具有相當因果關係。是被告以前開情事置辯，認告訴人
      對於本案車禍之發生亦有過失云云，顯與事實不符，不足
      採信。綜上，本案事證明確，被告犯行堪以認定，應予依
      法論科。
    (二)又被告雖以行為時係要駕車去吃飯，核與業務行為無涉云
      云置辯，惟按，刑法上所謂業務，係指個人基於其社會地
      位繼續反覆所執行之事務，包括主要業務及其附隨之準備
      工作與輔助事務在內。此項附隨之事務，並非漫無限制，
      必須與其主要業務有直接、密切之關係者，始可包含在業
      務概念中，而認其屬業務之範圍（最高法院89年台上字第
      8075號判例意旨參照）。本件被告係於擔任可米公司之導
      演助理期間，駕駛上開車輛載運於案發前拍攝戲劇時所使
      用道具，以便公司於有使用道具需求時可隨時由被告拿出
      使用，工作內容包括協助導演所有相關需求，例如通知的
      安排、演員聯絡、工作人員的聯絡、現場維護，對於劇本
      上的熟悉、印刷以及道具載送等，該車輛又確為被告所保
      管使用，所載運機車亦屬拍攝工作所使用道具等情，亦據
      被告於本院審理中所自承，並經證人丙○○於本院審理中
      結證：「（問：就你所知的過程是發生何事？）就我所知
      ，那天晚上因為被告告訴我（原筆錄誤載為「告訴人」）
      他跟他的表兄弟還是堂兄弟剛退伍，到可米製作股份有限
      公司上班，為了要找腳踏車，因為路不熟，違規左轉，就
      發生這件車禍。」、「（問：被告在醫院時如何表示？）
      他就是講上開的話，因為他表示對路不是很熟，他說他要
      去拿道具。」、「（問：調解時你有無再跟被告確認上班
      的狀況？）我聽到的是他在運送道具要送到拍片的現場，
      這是在第二次的四月十七日有提到。... 」等語相符（見
      本院卷第21頁），此外，並有卷附被告於事故當時提出之
      名片1張及案發時照片所示上開車輛載運機車情況在卷可
      佐（見97年度他字第4411號卷第2頁、第37至38頁、本院
      卷第24、25頁），是被告駕駛上開車輛確與執行與其業務
      有直接、密切關係之準備工作或輔助行為，自屬基於社會
      生活上之地位而反覆執行事務，因之，在此地位之駕車，
      不問其目的為何，均應認其係業務之範圍。
三、被告為可米公司之導演助理，係以從事通告的安排、演員聯
    絡及駕駛車輛載送道具，而載運相關道具車輛亦均由其保管
    ，其因業務上之過失致告訴人受有上開傷害，核其所為係犯
    刑法第284條第2項前段之業務過失傷害罪。公訴意旨雖以被
    告所為係犯刑法第284條第1項前段之過失傷害罪，然而，被
    告係從事業務之人，業如前述，檢察官起訴之事實，與本院
    審判之事實既屬同一，本院自得依刑事訴訟法第300條之規
    定變更法條。又被告在肇事後，於犯罪未被任何有偵查犯罪
    職權之機關或公務員發覺前，不逃避接受裁判，且於警員據
    報前往現場處理時在場，並當場承認為肇事人，有臺北市○
    ○○○○道路交通事故肇事人自首情形紀錄表在卷足憑（見
    同上他字卷第27頁），其對於未發覺之罪自首而接受裁判，
    爰依刑法第62條前段之規定減輕其刑。又被告雖以本案應該
    其與告訴人都有過失云云為辯，然此係屬訴訟上防禦權之行
    使，不影響承認自己駕駛肇事車輛而發生車禍之自首效力，
    附此敘明。爰審酌被告並無前科，告訴人所受傷害之程度、
    被告之生活狀況、智識程度、雙方因對和解金額認知有落差
    而無法達成和解暨被告犯罪後坦承過失，並當庭向被告訴人
    表示歉意之態度等一切情狀，量處如主文所示之刑，並諭知
    易科罰金之折算標準。
據上論斷，應依刑事訴訟法第284條之1、第299條第1項前段、第
300條，刑法第284條第2項前段、第62條前段、第41條第1項前段
，刑法施行法第1條之1，判決如主文。
本案經檢察官蔡偉逸到庭執行職務
中    華    民    國    97    年    9     月    30    日
                  交通法庭  法  官  呂煜仁
上正本證明與原本無異。
如不服本判決，應於判決送達後10日內向本院提出上訴狀（應抄
附繕本）。告訴人或被害人如對於本判決不服者，應具備理由請
求檢察官上訴，其上訴期間之計算係以檢察官收受判決正本之日
期為準。
                            書記官  陳泰寧
中    華    民    國    97    年    10    月    1     日
附錄本案論罪科刑所犯法條全文
刑法第284條
因過失傷害人者，處六月以下有期徒刑、拘役或五百元以下罰金
，致重傷者，處一年以下有期徒刑、拘役或五百元以下罰金。
從事業務之人，因業務上之過失傷害人者，處一年以下有期徒刑
、拘役或一千元以下罰金，致重傷者，處三年以下有期徒刑、拘
役或二千元以下罰金。


司法院資訊處製作；財團法人民間司法改革基金會備份。
